【裁判字號】    97,易,112
【裁判日期】    970429
【裁判案由】    竊盜等
【裁判全文】
臺灣基隆地方法院刑事判決               97年度易字第112號
公  訴  人  臺灣基隆地方法院檢察署檢察官
被      告  壬○○
                    （
            丁○○
上列被告因竊盜等案件，經檢察官提起公訴（96年度偵字第5552
、5700、6014號、97年度103 、286 、463 號），本院判決如下
：
    主  文
壬○○所犯如附表一所列之罪，分別處如附表一所示之刑，應執
行有期徒刑貳年貳月，如附表一所示之物沒收之。
丁○○所犯如附表二所列之罪，分別處如附表二所示之刑，應執
行有期徒刑壹年，如附表二所示之物沒收之。
    事  實
一、壬○○曾於民國94年間因竊盜案件，經本院判處有期徒刑1
    年4 月確定，嗣經減刑，而於96年7 月16日服刑期滿，執行
    完畢（構成累犯）；丁○○曾於96年間因毒品危害防制條例
    案件，亦經本院判處有期徒刑3 月確定，甫於96年5 月29日
    易科罰金，執行完畢（構成累犯）。
二、壬○○、丁○○2 人均不知悔改，意圖為自己不法之所有，
    或單獨或共同為下列竊盜等行為：
  (一)壬○○意圖為自己不法之所有，於96年10月13日下午1 時15
    分許，無故侵入己○○位於基隆市七堵區○○○路2 巷3 弄
    56號住處，徒手竊取己○○配偶所有之皮包1 只，嗣壬○○
    於竊得前開皮包得手後，即為己○○所發現，經己○○喝止
    後，壬○○隨即從前開皮包內取出現金新台幣（下同）2 千
    元後，拋下皮包逃逸。
  (二)壬○○意圖為自己不法之所有，於96年11月4 日上午8 時15
    分許，無故侵入辛○○位於基隆市○○區○○街129 巷8 號
    住處，徒手竊取辛○○之黑色長褲1 件及其長褲口袋內之皮
    夾1 只（內有現金1 千2 百元、身分證、駕照及行照等證件
    ）及眼鏡1 副得手，嗣壬○○於竊得前開長褲及皮夾得手後
    ，即為辛○○所發現，經辛○○喝止後，壬○○隨即逃逸無
    蹤。
  (三)壬○○與丁○○2 人共同意圖為自己不法之所有，於96年11
    月2 日凌晨0 時許，先由壬○○自其居住位於基隆市七堵區
    ○○○路15之33號8 樓之1 「幸福人生社區」（「幸福人生
    社區」係連棟大樓之社區，地下室相通，住戶可從樓梯至大
    樓地下室）住處由樓梯進入地下室，至位於基隆市七堵區○○○路15之51號「幸福人生社區」地下室2 樓，以丁○○購
    得其所有客觀上得為兇器之油壓剪1 支，竊取該社區所有，
    由丙○○任保管人之發電機電瓶4 只，得手後再會同丁○○
    共同載往位於台北縣汐止市○○路○ 段31號，由乙○○（所
    涉故買贓物犯行，由本院審理中）所經營之資源回收場，以
    4 千元代價販售予知情之乙○○圖利，所得由壬○○及丁○○2 人朋分花用。
  (四)壬○○於前開竊盜得手後，復食髓知味，再意圖為自己不法
    之所有，於96年11月3 日下午2 時許，至前開「幸福人生社
    區」地下室2 樓，亦以上開客觀上得為兇器之油壓剪1 支，
    竊取該社區所有，由丙○○任保管人之發電機電瓶4 只，得
    手後再單獨載往由乙○○（所涉故買贓物犯行，由本院審理
    中）所經營之前開資源回收場，以三千元代價販售予知情之
    乙○○圖利。
  (五)壬○○與丁○○2 人於前開竊盜得手後，亦食髓知味，再共
    同意圖為自己不法之所有，於96年11月11日凌晨4 時許，亦
    以上述方式先由壬○○進入前開「幸福人生社區」地下室2
    樓，亦以上述丁○○所有客觀上得為兇器之油壓剪1 支，竊
    取該社區所有，由丙○○任保管人之電纜線1 綑，得手後再
    會同丁○○共同載往由乙○○（所涉故買贓物犯行，由本院
    審理中）所經營之前開資源回收場，以6 千元代價販售予知
    情之乙○○圖利，所得亦由壬○○及丁○○2 人朋分花用；
  (六)壬○○與丁○○2 人於前開竊盜得手後，亦食髓知味，再共
    同意圖為自己不法之所有，於96年11月15日凌晨2 時許，以
    上述方式，共同至前開「幸福人生社區」地下室2 樓，亦以
    上述丁○○所有客觀上得為兇器之油壓剪1 支，共同竊取該
    社區所有，由丙○○任保管人之電纜線1 綑，得手後再共同
    載往由乙○○所經營之前開資源回收場，以5 千元代價販售
    予知情之乙○○（所涉故買贓物犯行，由本院審理中）圖利
    ，所得亦由壬○○及丁○○2 人朋分花用。
  (七)壬○○意圖為自己不法之所有，於96年11月20日下午3 時許
    ，騎乘車號GQI-340 號機車（登記在壬○○父親癸○○名下
    ），至子○○位於基隆市○○區○○路66號住處並侵入其內
    ，徒手竊取子○○所有之撲滿1 只（內有硬幣約1 千元）、
    玉手鐲1 只及皮包內硬幣約1 千元得手，嗣為子○○附近鄰
    居所發現，壬○○一時害怕而徒步逃逸，並將前開機車遺留
    在現場（壬○○無故侵入他人住宅部分，未據告訴）。
  (八)壬○○意圖為自己不法之所有，於96年12月19日凌晨0 時許
    ，侵入戊○○所經營，當時無人所在，位於基隆市○○區○○路138 號之「阿諾瑪咖啡店」後，徒手竊取戊○○置於店
    內之錢筒1 只，內有現金約2 千餘元得手。
  (九)壬○○意圖為自己不法之所有，於97年1 月11日上午7 時30
    分許，侵入庚○○位於基隆市○○區○○街9 號底2 層住處
    ，徒手竊取庚○○置於皮包內之財物，計有各式硬幣450 元
    得手（壬○○無故侵入他人住宅部分，未據告訴），嗣壬○○尚未離開現場時，即為庚○○返家後發現，而通知其鄰居
    陳旭明合力圍捕並制服壬○○後，再報警處理。
三、嗣警方於96年11月15日循線查獲壬○○及丁○○2 人竊盜等
    案時，依據壬○○及丁○○2 人之自白，始查悉上情。
四、案經基隆市警察局第一分局及基隆市警察局第三分局分別報
    告臺灣基隆地方法院檢察署檢察官偵查起訴。
    理  由
壹、程序部分：
一、按最重本刑為3 年以下有期徒刑、拘役或專科罰金之罪，以
    及刑法第320 條、第321 條之竊盜罪，經第二審判決者，不
    得上訴於第三審法院，刑事訴訟法第376 條第1 款、第2 款
    定有明文。又除簡式審判程序、簡易程序及第376 條第1 款
    、第2 款所列之罪之案件外，第一審應行合議審判，96年3
    月21日總統公布、同年月23日施行之刑事訴訟法第284 條之
    1 亦有明文。茲查本案被告壬○○、丁○○係犯刑法第321
    條之加重竊盜罪，依上開規定得行獨任審判，合先敘明。
二、又被告以外之人於審判外之言詞或書面陳述，除法律有規定
    者外，不得作為證據，刑事訴訟法第159 條第1 項固有明文
    。惟被告以外之人於審判外之陳述，經當事人於審判程序同
    意作為證據，法院審酌該言詞陳述或書面陳述作成時之情況
    ，認為適當者，亦得為證據；當事人、代理人或辯護人於法
    院調查證據時，知有上開刑事訴訟法第159 條第1 項不得為
    證據之情形，而未於言詞辯論終結前聲明異議者，視為有前
    項之同意，刑事訴訟法第159 條之5 亦有明文。本案起訴書
    所列舉之各項證據，經本院於審判程序提示予被告，並告以
    內容要旨，被告表示無意見，且未聲明異議，本院審酌相關
    言詞陳述或書面陳述作成時之情況，認為適當，依前揭法條
    意旨，均得援為本案證據。
貳、實體部分：
一、認定被告壬○○、丁○○2人犯罪事實所憑之證據：
  (一)事實欄二、(一)部分：
    １被告壬○○於警詢、檢察官偵訊及本院審判時之自白。
    ２被害人己○○之指述犯罪事實。
    ３路口監視錄影帶所擷取之畫面2 張，證明被告壬○○於竊
      盜得手後徒步（赤足）逃離現場之事實。
    ４被告所有之拖鞋1雙，
    ５證明被告於竊盜後為被害人發覺後，未及穿著拖鞋即逃離
      現場之事實。
  (二)事實欄二、(二)部分：
    １被告壬○○於警詢、檢察官偵訊及本院審判時之自白。
    ２被害人辛○○之指述。
    ３路口監視錄影帶所擷取之畫面4 張，證明被告壬○○於竊
      盜得手後徒步逃離現場之事實。
  (三)事實欄二、(三)至(六)部分：
    １被告壬○○、丁○○於警詢、檢察官偵訊及本院審判時之
      自白。
    ２證人丙○○之證述。
    ３「幸福人生社區」地下室2 樓監視錄影帶所擷取之畫面3
      張，證明被告壬○○、丁○○2 人於96年11月11日凌晨2
      時許侵入該社區地下室2樓之事實。
    ４證人即資源回收場老闆乙○○證述，證明被告壬○○及丁○○2 人分別於96年11月2 日上午、同年月3日 下午、同
      年月11日上午及同年月15日上午，分持發電機電瓶及電纜
      線等物前來變賣之事實
    ５扣案之油壓剪1支。
  (四)事實欄二、(七)部分：
    １被告壬○○於警詢、檢察官偵訊及本院審判時之自白。
    ２被害人子○○於警訊之指述。
    ３犯罪現場及被告壬○○所騎乘機車之照片共10張，證明被
      告壬○○騎乘前開機車至犯罪現場行竊之事實。
  (五)事實欄二、(八)部分：
    １被告壬○○於警詢、檢察官偵訊及本院審判時之自白。
    ２ 被害人戊○○之指述。
    ３內政部警政署刑事警察局鑑驗書1 紙，證明犯罪現場所採
      集之指紋5 枚，其中1 枚與被告壬○○右環指指紋相符之
      事實。
  (六)事實欄二、(九)部分：
    １被告壬○○於警詢、檢察官偵訊及本院審判時之自白。
    ２ 被害人庚○○於警訊之指述。
    ３證人陳旭明於警訊之證述
    ４贓物認領保管單1 紙，查獲之各式硬幣共四百五十元係庚○○所有，並已領回之事實。
   (七)綜上所陳，本案事證明確，被告2 人犯行足堪認定，應依
     法論科。
二、論罪科刑部分：
  (一)實務見解部分：
  １按刑法321 條第1 項第3 款之攜帶兇器竊盜罪，係以行為人
    攜帶兇器為其加重要件，此所謂兇器，其種類並無限制，凡
    客觀上足以對人之生命、身體安全構成威脅，具有危險性之
    兇器均屬之，且祇須行竊時攜帶此種具危險性之兇器為已足
    ，並不以攜帶之初有行兇之意圖為必要（最高法院79年臺上
    字第5253號判例意旨參照），亦不以將該兇器自他地攜往行
    竊地為必要（最高法院62年臺上字第2489號判例意旨參照）
    ，是不問該兇器係行為人自行攜往行竊現場，或在竊盜現場
    臨時持以行竊，均應論行為人以攜帶兇器竊盜罪。查本案被
    告壬○○、丁○○2 人持以行竊事實欄二、(三)至(六)所示「幸
    福人生社區」地下室2 樓用之油壓剪，係用以剪斷電纜線所
    用，如以之攻擊人之身體，必將致人之身體受傷，於客觀上
    確足對人之生命、身體、安全構成威脅，為具有危險性之兇
    器無誤。
  ２又按刑法第321 條第1 項第1 款之夜間侵入住宅竊盜罪，其
    所謂「住宅」，乃指人類日常居住之場所而言，公寓亦屬之
    ；至公寓樓下之「樓梯間」，雖僅供各住戶出入通行，然就
    公寓之整體而言，該樓梯間為該公寓之一部分，而與該公寓
    有密切不可分之關係，故於夜間侵入公寓樓下之樓梯間竊盜
    ，難謂無同時妨害居住安全之情形，自應成立刑法第321 條
    第1 項第1 款於夜間侵入住宅竊盜罪，最高法院76年台上字
    第2972號著有判例。查被告壬○○係設籍基隆市七堵區○○○路15之33號8 樓之「幸福人生社區」，該社區地下室停車
    場因與該社區住戶互通，可由樓梯至地下室等情，有本院電
    話紀錄表1 份在卷可按，於居住安全性上與住戶住宅具有密
    不可分之關係，秉諸同上法理，亦屬住宅之一部分，而被告
    壬○○與其友人被告丁○○，竊取被告壬○○居住社區大樓
    地下室停車場之物品，然被告壬○○係該社區之住戶，其本
    有權至社區地下室2 樓停車場，另被告丁○○則係被告壬○○之友人，被告丁○○至被告壬○○住處造訪，渠等2 人共
    同至該社區地下室2 樓行竊物品，均不該當「侵入住宅」之
    構成要件，附此敘明。
  (二)核被告壬○○所為，事實欄二、(一)、(二)、(七)至(九)等部分所為
    均係犯刑法第320 條第1 項之竊盜罪；事實欄二、(一)、(二)部
    分尚另犯刑法第306 條之無故侵入住宅罪；事實欄二、(三)至
    (六)等部分所為，均係犯刑法第321 條第1 項第3 款之攜帶兇
    器之加重竊盜罪。核被告丁○○所為，事實欄二、(三)、(五)及
    (六)等部分所為，均係犯刑法第321 條第1 項第3 款之攜帶兇
    器之加重竊盜罪。
  (三)被告壬○○就事實(三)、(五)及(六)等部分，與被告丁○○間有犯
    意聯絡及行為分擔，均為共同正犯。
  (四)又被告壬○○先後5 次犯刑法第320 條第1 項之竊盜罪，先
    後2 次犯刑法第306 條之無故侵入住宅罪，以及先後4 次犯
    刑法第321 條第1 項第3 款之加重竊盜罪；被告丁○○先後
    3 次犯刑法第321 條第1 項第3 款之竊盜；犯意各別，行為
    互殊，時間不同，均應予分論併罰。
  (五)被告壬○○、丁○○各有事實欄一、所載之前案紀錄暨科刑
    執行情形，各有其之臺灣高等法院被告前案紀錄表各1 份在
    卷可稽，其等於受有期徒刑之執行完畢後，5 年內故意再犯
    有期徒刑以上之本罪，均為累犯，其等所犯上開各罪均應依
    刑法第47條第1 項之規定加重其刑。
  (六)本院審酌被告時值壯年，不思以正當勞力換取財物，妄想以
    竊盜手段不勞而獲，觀念殊不足取，並亟待矯治；併考量被
    告壬○○除本案外，尚有竊盜犯行，經本院以97年度易字第
    141 、174 號案件審理中，並被告壬○○所載竊盜案件致遭
    法院判處罪刑之前案紀錄，乃不知改悔而一犯再犯，足見其
    自我反省能力薄弱、行為控制力欠佳，被害人財產法益之侵
    害程度，被告攜帶兇器行竊，或侵入住宅行竊之犯罪手法，
    暨其坦承犯行而表悔悟之犯後態度等一切情狀，分別就被告
    壬○○、丁○○所犯各罪量處如主文所示之刑，併各定其應
    執行之刑。
  (七)起訴書指被告壬○○有犯罪之習慣，從不思改過遷善，其品
    性之惡劣，若僅藉刑之執行，實不足以根絕其劣根性，故請
    依竊盜犯贓物犯保安處分條例第3 條第1 項之規定，併予諭
    知應於刑之執行前令入勞動場所強制工作等語。然按保安處
    分係針對受處分人將來之危險性所為之處置，以達教化、治
    療之目的，為刑罰之補充制度。我國現行刑法採刑罰與保安
    處分雙軌制，係在維持行為責任之刑罰原則下，為協助行為
    人再社會化之功能，以及改善行為人潛在之危險性格，期能
    達成根治犯罪原因、預防犯罪之特別目的。是保安處分中之
    強制工作，旨在對嚴重職業性犯罪及欠缺正確工作觀念或無
    正常工作因而犯罪者，強制其從事勞動，學習一技之長及正
    確之謀生觀念，使其日後重返社會，能適應社會生活。竊盜
    犯贓物犯保安處分條例第3 條第1 項規定，即係本於保安處
    分應受比例原則之規範，使保安處分之宣告，與行為人所為
    行為之嚴重性、行為人所表現之危險性及對於行為人未來行
    為之期待性相當之意旨而制定，而由法院視行為人之危險性
    格，決定應否令入勞動處所強制工作，以達預防之目的（最
    高法院91年度臺上字第4625號刑事判決意旨參照）。查被告
    之行竊次數雖多，但手段尚屬平和，並未對被害人造成立即
    之危險性，且其中有4 次攜帶油壓剪至其住宅地下室2 樓行
    竊，其為如事實欄二、(一)、(二)所示犯行，遭被害人發現喝止
    ，立即逃逸，並未對被害人施加暴力，均未對他人造成威脅
    ，且被告犯罪後坦承犯行態度良好，然並無表現出危險性格
    而應以強制工作預防再犯之必要性，故本院認如主文所示之
    刑已足以達成懲罰被告之目的，尚無諭知強制工作之必要。
三、沒收部分：
    扣案之犯罪工具油壓剪1 支，係被告丁○○所有，且供犯罪
    所用，業據被告壬○○、丁○○陳明在卷，應依刑法第38條
    第1 項第2 款規定宣告沒收。
據上論斷，應依刑事訴訟法第284 條之1 、第273 條之1 第1 項
、第299 條第1 項前段，刑法第28條、第306 條、第320 條第1
項、第321 條第1 項第3 款、第47條第1 項、第51條第5 款、第
38條第1 項第2 款，刑法施行法第1 條之1 ，判決如主文。
本案經檢察官甲○○到庭執行職務。
中    華    民    國    97    年    4     月    29    日
                  刑事第三庭法    官  黃永定
以上正本證明與原本無異。
對於本件判決如有不服，應於收受送達後10日內，向本院提出上
訴書狀，上訴於臺灣高等法院，並按他造當事人之人數附具繕本
。
中    華    民    國    97    年    4     月    29    日
                            書 記 官  劉珍珍
附錄論罪法條：
刑法第306條
I無故侵入他人住宅、建築物或附連圍繞之土地或船艦者，處1
  年以下有期徒刑、拘役或3 百元以下罰金。
II無故隱匿其內，或受退去之要求而仍留滯者，亦同。
刑法第320條
I意圖為自己或第三人不法之所有，而竊取他人之動產者，為竊
  盜罪，處5 年以下有期徒刑、拘役或5 百元以下罰金。
II意圖為自己或第三人不法之利益，而竊佔他人之不動產者，依
  前項之規定處斷。
III前二項之未遂犯罰之。
刑法第321 條
I犯竊盜罪而有左列情形之一者，處6 月以上、5 年以下有期徒
  刑：
一  於夜間侵入住宅或有人居住之建築物、船艦或隱匿其內而犯之
    者。
二  毀越門扇、牆垣或其他安全設備而犯之者。
三  攜帶兇器而犯之者。
四  結夥三人以上而犯之者。
五  乘火災、水災或其他災害之際而犯之者。
六  在車站或埠頭而犯之者。
II前項之未遂犯罰之。
附表一壬○○犯行部分：
┌─┬─────────────────────────┐
│１│壬○○無故侵入他人住宅，累犯，處有期徒刑月。（犯│
│  │罪事實欄二、(一)部分）                              │
├─┼─────────────────────────┤
│２│壬○○竊盜，累犯，處有期徒刑月。（犯罪事實欄二、│
│  │(一)部分）                                          │
├─┼─────────────────────────┤
│３│壬○○無故侵入他人住宅，累犯，處有期徒刑月。（犯│
│  │罪事實欄二、(二)部分）                              │
├─┼─────────────────────────┤
│４│壬○○竊盜，累犯，處有期徒刑月。（犯罪事實欄二、│
│  │(二)部分）                                          │
├─┼─────────────────────────┤
│５│壬○○共同攜帶兇器竊盜，累犯，處有期徒刑柒月，扣案│
│  │油壓剪壹支沒收之。（犯罪事實欄二、(三)部分）        │
├─┼─────────────────────────┤
│６│壬○○攜帶兇器竊盜，累犯，處有期徒刑柒月，扣案油壓│
│  │剪壹支沒收之。（犯罪事實欄二、(四)部分）            │
├─┼─────────────────────────┤
│７│壬○○共同攜帶兇器竊盜，累犯，處有期徒刑柒月，扣案│
│  │油壓剪壹支沒收之。（犯罪事實欄二、(五)部分）        │
├─┼─────────────────────────┤
│８│壬○○共同攜帶兇器竊盜，累犯，處有期徒刑柒月，扣案│
│  │油壓剪壹支沒收之。（犯罪事實欄二、(六)部分）        │
├─┼─────────────────────────┤
│９│壬○○竊盜，累犯，處有期徒刑月。（犯罪事實欄二、│
│  │(七)部分）                                          │
├─┼─────────────────────────┤
│１０│壬○○竊盜，累犯，處有期徒刑月。（犯罪事實欄二、│
│  │(八)部分）                                          │
├─┼─────────────────────────┤
││壬○○竊盜，累犯，處有期徒刑月。（犯罪事實欄二、│
│  │(九)部分）                                          │
├─┴─────────────────────────┤
│應執行有期徒刑貳年貳月，扣案油壓剪壹支沒收之。        │
└───────────────────────────┘
 附表二丁○○犯行部分：
┌─┬─────────────────────────┐
│１│丁○○共同攜帶兇器竊盜，累犯，處有期徒刑柒月，扣案│
│  │油壓剪壹支沒收之。（犯罪事實欄二、(三)部分）        │
├─┼─────────────────────────┤
│２│丁○○共同攜帶兇器竊盜，累犯，處有期徒刑柒月，扣案│
│  │油壓剪壹支沒收之。（犯罪事實欄二、(五)部分）        │
├─┼─────────────────────────┤
│３│丁○○共同攜帶兇器竊盜，累犯，處有期徒刑柒月，扣案│
│  │油壓剪壹支沒收之。（犯罪事實欄二、(六)部分）        │
├─┴─────────────────────────┤
│應執行有期徒刑壹年，扣案油壓剪壹支沒收之。            │
└───────────────────────────┘


司法院資訊處製作；財團法人民間司法改革基金會備份。
